臺灣臺中地方法院民事判決
                              110年度豐簡字第334號
原      告  吳淑真  
訴訟代理人  林易佑律師
複代理人    于謹慈律師
            林尚瑜律師
被      告  莊惠伶  

上列當事人間請求損害賠償事件，本院於民國111年1月12日言詞
辯論終結，判決如下：
    主      文
被告應給付原告新臺幣（下同）40萬9,008元，及自民國110年4
月10日起至清償日止，按週年利率百分之5計算之利息。
原告其餘之訴駁回。
訴訟費用由被告負擔二分之一，餘由原告負擔。
本判決第一項得假執行。但被告如以40萬9,008元為原告預供擔
保後，得免為假執行。
原告其餘假執行之聲請駁回。
　　事實及理由
壹、程序事項：
　  按訴狀送達後，原告不得將原訴變更或追加他訴，但擴張或
    減縮應受判決事項之聲明者，不在此限，民事訴訟法第255
    條第1項第3款定有明文。本件原告起訴時原聲明：被告應給
    付原告新臺幣（下同）79萬4,180元（見本院卷一第19頁）
    。嗣後於訴訟繫屬中迭次變更聲明，撤回機車受損、手機受
    損、衣物受損之財物損失（見本院卷一第197頁、第283頁、
    第305頁、第362頁），於本院110年12月8日言詞辯論期日時
    ，變更聲明為：被告應給付原告69萬2,060元，及自起訴狀
    繕本送達被告翌日起至清償日止，按週年利率百分之5計算
    之利息（見本院卷一第362頁），核屬減縮應受判決事項之
    聲明，與前開規定相符，應予准許。
貳、實體事項：　　
一、原告主張：
㈠、被告於民國109年3月15日下午1時40分許，駕駛車牌號碼0000
    -00號自用小客車，沿臺中市潭子區勝利路由豐原區往北屯
    區方向行駛，行經勝利路2號前路段停等紅燈時，疏於注意
    與前方原告騎乘之車牌號碼000-000號普通重型機車（下稱
    系爭機車）保持安全距離，貿然加速而追撞前車，致原告人
    車倒地（下稱本件車禍），受有四肢多處擦挫傷、左腕扭傷
    挫傷合併韌帶斷裂及左側尺神經損傷之傷害。
㈡、原告因而受有①醫藥費新臺幣（下同）8萬8,352元、②休養期
    間不能工作損失52萬6,685元、③精神慰撫金18萬元之損害。
    扣除強制險理賠金額10萬3,157元後，請求被告賠償69萬2,0
    60元。並聲明：⒈如程序事項減縮後之聲明。⒉願供擔保請准
    宣告假執行。
二、被告則以：原告所受左腕扭傷挫傷合併韌帶斷裂、左側尺神
    經損傷之左手腕傷害，並非本件車禍所造成，因此所生醫藥
    費，不應由被告負擔。被告只願意賠償與四肢多處擦挫傷所
    生之醫藥費。原告是因左腕扭傷挫傷合併韌帶斷裂之傷勢而
    休養，因該傷勢與本件車禍無關，被告不同意原告所請求之
    不能工作損失。原告請求之精神慰撫金過高，請求予以核減
    等語，資為抗辯。並聲明：原告之訴駁回。
三、本院之判斷：
㈠、本件車禍應有造成原告左腕扭傷挫傷合併韌帶斷裂、左側尺
    神經損傷之傷害：
　⒈原告主張被告於上開時間、地點，因未保持安全距離，貿然
    加速追撞前車，致原告人車倒地，受有四肢多處擦挫傷等情
    ，業經本院調取109年度豐交簡字第1101號卷，核閱偵查卷
    內之慈濟醫院診斷證明書、現場圖、交通事故攝影蒐證檢視
    表、補充資料表、調查報告表㈠、㈡、初步分析研判表、現場
    照片核閱無誤，參以被告警詢時陳稱：我當時沿勝利路往圓
    通南路行駛至事故地點停等紅燈，在換檔過程中，不慎鬆開
    煞車，導致事故車身向前碰撞到前方停等機車等語（見109
    年度偵字第31635號卷【下稱偵卷】第29頁），並為被告所
    不爭執，此部分事實，應可採信。
　⒉原告另主張本件車禍致原告受有左腕扭傷挫傷合併韌帶斷裂
    、左側尺神經損傷（簡稱左手腕韌帶傷害）乙情，為被告所
    否認，經查：
　⑴原告於109年3月15日車禍當日至慈濟醫院急診時，「據病歷
    記載，左手腕有挫傷，活動無明顯受限，故未安排X光或超
    音波檢查，並建議門診追蹤」，有慈濟醫院110年10月7日慈
    中醫文字第1101197號函覆之病情說明書、急診病歷可佐（
    見本院卷一第325至230頁）。原告於109年3月16日至109年3
    月20日在林明亮診所就醫治療左手掌腫痛問題，有林明亮診
    所之診斷證明書、回覆之病歷表可佐（見本院卷一第236頁
    、第339至341頁）。原告自109年4月17日至109年5月14日至
    吉安堂中醫診所治療左手腕部扭挫傷，有吉安堂中醫診所診
    斷證明書、治療單可佐（見本院卷一第52頁、第293至297頁
    ）。因未見好轉，原告在市場友人建議下，於109年5月26日
    至惠好復健科診所就診（見本院卷一第174頁），經醫師以
    超音波檢查後確定為左腕韌帶斷裂，轉診至中國醫藥學院做
    進一步檢查，有惠好復健科診所診斷證明書可佐（見本院卷
    一第60頁）。原告於109年6月26日入住中國醫藥學院，於10
    9年6月27日施行關節鏡韌帶縫合手術，於109年6月30日出院
    ，有中國醫藥學院診斷證明書可佐（見本院卷一第62頁）。
　⑵原告於警詢時陳稱：其機車車尾遭碰撞，右側倒地等語（見
    偵卷第31頁），參以系爭機車右側確實有擦損，有現場照片
    可佐（見偵卷第65至69頁）。而原告於本院審理時陳稱：我
    的機車看起來是向右傾倒，但我的左手被機車手把壓到，我
    當下起不來等語（見本院卷一第175頁），依被告所述：原
    告之前都是告知被告是左手撐地造成手腕受傷等語（見本院
    卷一第176頁、第181頁）。經本院詢問惠好復健科診所：「
    原告於109年3月15日發生車禍。請問如原告以左手撐地或遭
    機車手把壓到，有無可能造成左手腕韌帶斷裂之傷勢嗎？可
    能性高或低」，經該所回覆：「有可能。可能性高」等語（
    見本院卷一第311至315頁）。本院再送中國醫藥學院鑑定，
    結果為：「原告左手腕之MRI影像左手腕韌帶斷裂，無法判
    定大約是何時的傷勢。但依照病人的主訴左手腕患處是車禍
    之後才開始產生，研判左手腕韌帶斷裂傷勢與109年3月15日
    之車禍事故應有相當高之關連性。騎機車車禍時，左手腕撐
    地屬於高能量受傷，非常有可能造成左手腕韌帶斷裂」等語
    ，有鑑定意見在卷可佐（見本院卷二第15頁）。故被告抗辯
    ：左手腕撐地不致造成手腕韌帶斷裂傷勢云云（見本院卷第
    181頁），尚非可採。
　⒊基上，可知①原告所受「左手腕韌帶斷裂」傷勢，係在左手腕
    部位，與車禍後急診時所受左手挫傷，位置相近。因急診時
    ，未能照核磁共振（MRI），故未能於第一時間馬上明確病
    症。②依證人即原告同居人莊智勝於本院證述：我是原告的
    同居人。她當天車禍後就有跟我說他的手很痛。原告車禍後
    在市場工作時也有說他左手腕會痛。原告是在菜市場賣雞，
    是要剁雞，但是這個動作不會讓他的左手腕受傷，因剁刀是
    用右手在剁，不會讓左手腕受傷。原告車禍後，我有去協助
    原告擺攤一陣子。因為原告說手在痛，我就幫他擺攤。原告
    只做一陣子而已，因為原告進的雞肉，沒有賣掉，會浪費等
    語明確（見本院卷二第58至60頁），可知本件車禍有高度可
    能造成原告左手腕韌帶受傷，進而引起左手腕後續的疼痛感
    。至於原告在菜市場動刀剁雞肉販售，因主要係使用右手，
    應不致使輔助的左手腕韌帶產生斷裂的傷勢。③因手術開刀
    治療，是侵入性的治療，一般人受傷後，會先選擇保守治療
    （如中醫治療），萬不得已，方選擇手術開刀。原告於109
    年3月15日車禍後，因持續感覺左手腕疼痛，即陸續於109年
    3月16日至109年3月20日在林明亮診所就診左手掌腫痛（見
    本院卷一第339至341頁），109年4月17日至109年5月14日至
    吉安堂中醫診所治療其左手腕傷勢，且吉安堂診斷證明書病
    名醫師有記載：「左側腕部扭挫傷」（見本院卷一第52頁）
    。惟因未見好轉，經於109年5月26日至惠好復健科診所超音
    波檢查後，始確知左手腕韌帶斷裂之傷勢（見本院卷一第60
    頁）。原告乃於109年6月26日至同年月30日入住中國醫藥學
    院手術治療等情，此經過與常情無違。④而原告在吉安堂中
    醫診所的治療，依一般中醫傷科常見的針灸等治療方式（見
    本院卷一第53至54頁、第285至299頁），尚不致造成其左手
    腕韌帶斷裂之傷勢。被告抗辯：原告應係不當就醫造成云云
    （見本院卷第181頁），應非可採。⑤參以並無證據顯示原告
    於本件車禍前，已因左手腕韌帶斷裂傷勢就醫治療。故依本
    院調查證據之結果，認原告左手腕韌帶斷裂之傷勢，與本件
    事故有高度關聯。準此，原告所受四肢多處擦挫傷、左腕扭
    傷挫傷合併韌帶斷裂、左側尺神經損傷之傷害，均與本件車
    禍事故有相當因果關係。
㈡、原告得請求賠償之範圍：
　　按不法侵害他人之身體或健康者，對於被害人因此喪失或減
    少勞動能力或增加生活上之需要時，應負損害賠償責任；不
    法侵害他人之身體、健康、名譽、自由、信用、隱私、貞操
    ，或不法侵害其他人格法益而情節重大者，被害人雖非財產
    上之損害，亦得請求賠償相當之金額，民法第193條第1項、
    第195條第1項前段分別定有明文。茲就原告得請求賠償之金
    額，分述如下：
　⒈醫療費用：
    原告主張其因本件車禍所受傷勢，支出醫療費用8萬8,532元
    ，業據原告提出證物4醫療費用明細表格、單據為證（見本
    院卷一第214至238頁）。原告此部分請求，自屬有據。
　⒉不能工作損失：
　⑴原告主張其於109年3月15日車禍後，因左手腫脹，在家休息
    約2週時間，因經濟壓力，又回到市場工作，每週只工作三
    天，維持一個月時間，即因左手傷痛越來越嚴重，才經醫師
    建議轉診至中國醫藥大學進一步做核磁共振檢查（MRI），
    發現左手腕韌帶斷裂已經一段時間，不是只有扭到而已等語
    （見本院卷一第283至284頁）。參以原告於吉安堂中醫、中
    國醫藥學院治療之傷勢，業經本院認定係由本件事故所致，
    並論述如前。①觀諸原告所提吉安堂中醫出具之診斷證明書
    ，記載：車禍後需休養三個月等語（見本院卷一第52頁）。
    則扣除證人莊智勝證稱：原告車禍後前兩週有工作（按：10
    9年3月16日至3月29日），原告在市場本來就是每週擺攤3日
    （見本院卷二第59至60頁），及原告自承於車禍後在家休息
    兩週後，又回到市場工作一個月之期間（見本院卷第283至2
    84頁），則原告主張109年4月30日至109年6月14日（46日）
    之期間受有不能工作損失（見本院卷一第304頁），應屬有
    據。②原告於109年6月26日至109年6月30日入住中國醫藥學
    院期間（見本院卷一第65頁），不能工作，自不待言。而依
    原告所提出109年10月20日中國醫藥學院診斷證明書記載：
    「目前（109年10月20日）傷勢仍未復原，需繼續休養6個月
    ，並門診持續追蹤復健治療」（見本院卷一第62頁），可認
    原告主張於109年6月26日至110年4月19日（109年度189日、
    110年度109日）之期間受有不能工作損失，亦屬有據。
　⑵至原告主張休養期間，不能工作損失應以每月4萬5,000元計
    算，並提出小胖雞鴨鵝行在職證明書為證（見本院卷一第14
    1頁）。然原告於本院行當事人訊問時自承：我從102年3月2
    0日起向小胖雞鴨鵝行進貨，我們是上下游關係，這是我平
    均向他進貨所支付的費用。我是自營商。小胖雞鴨鵝行不會
    付我薪水等語（見本院卷二第60至61頁），可知原告只是向
    小胖雞鴨鵝行進貨，並未受雇於小胖雞鴨鵝行，未向小胖雞
    鴨鵝行領取薪水，原告屬自營商。故上開在職證明書所記載
    之薪資，自無從作為計算原告休養期間薪資損失之依據。
　⑶本院依職權函查原告109年度之財稅所得資料，並無申報所得
    ，有稅務電子閘門所得調件明細表可佐（見本院卷一第149
    頁）；且原告於108年1月1日至110年1月1日期間，是投保在
    宜蘭縣洗染業職業工會，有勞保局被保險人投保資料查詢（
    見本院卷第121頁），該工會並非原告實際的雇主，投保薪
    資無從作為原告實際收入之基準。惟參酌民事訴訟法第222
    條第2項規定：當事人已證明受有損害而不能證明其數額或
    證明顯有重大困難者，法院應審酌一切情況，依所得心證定
    其數額。本院認原告因本件事故所受之無法工作損失，每月
    應以基本工資計算為宜。依勞動部基本工資之制訂與調整經
    過網頁資料所示，109年度每月基本工資為2萬3,800元、110
    年度每月基本工資為2萬4,000元，此為本院職務上已知之事
    實。
  ⑷參以原告原本在菜市場擺攤從事雞鴨鵝販賣之工作，除了剁
    雞以外，還需要搬運材料、及擺攤等事宜，業經證人莊智勝
    證述明確（見本院卷二第60頁），某程度算需「負重」的工
    作。依上開計算，原告休養不能工作期間344日（計算式：4
    6+189+109＝344），接近一年（見本院卷二第15頁），尚屬
    合理。從而，原告因無法工作所受之損失為27萬3,633元【
    （計算式：23,800元×（46日+189日）÷30日＋24,000元×109
    日÷30日＝27萬3,633元），小數點以下四捨五入】。逾此金
    額部分之請求，難認有據。
　⒊精神慰撫金：
  ⑴按慰撫金之賠償須以人格權遭遇侵害，使精神上受有痛苦為
    必要，其核給之標準固與財產上損害之計算不同，然非不可
    斟酌雙方身份資力與加害程度，及其他各種情形核定相當之
    數額（最高法院51年度台上字第223號判決意旨參照）。
  ⑵經查，本院審酌原告陳稱其為技術學院畢業之教育程度，前
    在菜市場從事販售雞鴨鵝之生意（見本院卷一第202頁），
    名下無所得、財產（見本院卷一第149頁）；被告陳稱其為
    專科畢業之教育程度，目前從事文化創意活動，因為疫情關
    係，沒什麼收入（見本院卷一第176頁），名下有股利憑單
    、薪資所得、獎金給予，財產有汽車一台、股票等情（見本
    院卷第151至152頁），並考量原告69年2月生（見本院卷一
    第62頁），原告所受傷勢，經住院手術，休養期間5個月，
    休養期間長達一年，且就醫次數頗多（見本院卷一第214頁
    ），頻繁往返醫院治療耗費時間、精力，對生活造成不便，
    復健過程漫長，精神上之痛苦，可想而知。另衡酌本件為交
    通事故，被告為過失犯，系爭事故發生時，被告即留於現場
    ，向處理車禍員警坦承犯行，願接受裁判，僅是民事賠償金
    額未能與原告達成共識，故認原告請求精神慰撫金之數額以
    15萬元為適當。逾此部分請求，則屬無據。
　⒋按保險人依本法規定所為之保險給付，視為被保險人損害賠
    償金額之一部分；被保險人受賠償請求時，得扣除之，強制
    汽車責任保險法第32條定有明文。本件事故之強制汽車責任
    保險理賠，原告已領取10萬3,157元，有旺旺友聯產物保險
    股份有限公司函在卷可佐（見本院卷一第317頁），是應於
    原告得請求被告負責之損害賠償數額中予以扣除。
  ⒌綜上，原告因本件事故所得求償之損害，共計40萬9,008元（
    計算式：8萬8,532元＋27萬3,633元＋15萬元－10萬3,157元＝40
    萬9,008元）。
四、綜上所述，原告依侵權行為法律關係，請求被告給付原告40
    萬9,008元，及自起訴狀繕本送達被告翌日（即110年4月10
    日，見本院卷一第97頁）起至清償日止，按週年利率百分之
    5計算之利息（民法第第229條第2項、第233條第1項前段、
    第203條參照），為有理由，應予准許。逾此部分之請求，
    為無理由，應予駁回。
五、本件判決之基礎已臻明確，兩造其餘攻擊防禦方法及舉證，
    核與判決無影響，爰不另一一論述，併此敘明。
六、本判決原告勝訴部分，係適用簡易程序所為被告敗訴之判決
    ，依民事訴訟法第389條第1項第3款規定，應依職權宣告假
    執行。另為衡平被告之利益，爰依同法第392條第2項規定，
    依職權宣告被告為原告預供擔保，得免為假執行。至於原告
    敗訴部分，其假執行之聲請（見本院卷一第197頁），失所
    附麗，應予駁回。
七、訴訟費用負擔之依據：民事訴訟法第79條。
中　　華　　民　　國　　111 　年　　2 　月　　11 　　日
                      臺灣臺中地方法院豐原簡易庭
                                  法　官　高士傑
以上正本係照原本作成。
如不服本判決，應於送達後20日內，向本院提出上訴狀並表明上
訴理由，如於本判決宣示後送達前提起上訴者，應於判決送達後
20日內補提上訴理由書（須附繕本）。如委任律師提起上訴者，
應一併繳納上訴審裁判費。
中　　華　　民　　國　　111 　年　　2 　　月　11 　　日
                                  書記官　蔡伸蔚